臺灣高等法院民事裁定
                                     111年度抗字第1453號
抗  告  人  陳景昭  
            阮氏美華


上列抗告人因與相對人財團法人陳雲如祭祀公業間聲明異議事件
，對於中華民國111年9月2日臺灣新竹地方法院111年度執事聲字
第46號裁定，提起抗告，本院裁定如下：
    主  文
抗告駁回。
抗告費用由抗告人負擔。
    理  由
一、抗告人聲明異議及抗告意旨略以：相對人持原法院104年度
    重訴字第225號民事確定判決（下稱系爭確定判決）為執行
    名義，向原法院民事執行處（下稱執行法院）聲請強制執行
    ，請求債務人陳炎坤、陳世謙將坐落新竹市○○段000地號土
    地（下稱系爭土地）上如系爭確定判決附圖、附表一、二所
    示之地上物挖除、拆除、回復原狀後，將系爭土地返還予相
    對人。惟伊繼承第三人陳金鳳就系爭土地之耕地承租權，與
    陳炎坤就該耕地承租權之法律關係有合一確定之必要，然系
    爭確定判決未將伊併列為當事人，伊自不受系爭確定判決效
    力之拘束。另伊於系爭確定判決訴訟繫屬前即原始取得系爭
    土地之直接、間接占有，非於訴訟繫屬後始繼受陳炎坤之權
    利，在陳世謙拆除系爭土地地上物後，就其原直接占有之系
    爭土地部分仍由伊間接占有，故執行法院依相對人之聲請，
    針對系爭確定判決主文第一、二項附圖標示農田1、2及編號
    10至11所示土地部分所為之點交、返還執行程序（下稱系爭
    執行程序），顯於法未合，經伊聲明異議後，司法事務官於
    民國111年8月19日駁回伊之異議（下稱原處分），伊就原處
    分提出異議，復經原裁定駁回異議，爰提起抗告，求為廢棄
    原裁定及原處分，並駁回或停止系爭執行程序等語。
二、按當事人或利害關係人，對於執行法院強制執行之命令，或
    對於執行法官、書記官、執達員實施強制執行之方法，強制
    執行時應遵守之程序，或其他侵害利益之情事，得於強制執
    行程序終結前，為聲請或聲明異議。但強制執行不因而停止
    。強制執行法第12條第1項定有明文。又強制執行事件之當
    事人，依執行名義之記載定之；應為如何之執行，則依執行
    名義之內容定之。執行法院對執行名義僅有形式審查權，關
    於當事人實體上權利義務之爭執，並無審認判斷之權（最高
    法院107年度台抗字第410號裁定意旨參照）。另執行名義一
    旦成立，債權人即取得強制執行請求權，執行法院不得審查
    其執行名義取得是否合法，並據以拒絕其強制執行之聲請（
    最高法院100年度台抗字第601號裁定意旨參照）。此外，第
    三人就執行標的物有足以排除強制執行之權利者，應提起異
    議之訴謀求解決，非依同法第12條之聲請或聲明異議所能救
    濟（最高法院71年度台抗字第220號裁定意旨參照）。
三、經查：
　㈠相對人前執系爭確定判決為執行名義，向執行法院聲請對陳
    炎坤、陳世謙為強制執行，請求陳炎坤、陳世謙將系爭土地
    上如系爭確定判決附圖、附表一、附表二所示之地上物挖除
    、拆除、回復原狀後，再將系爭土地返還予相對人，經執行
    法院以109年度司執字第10904號返還土地強制執行事件（下
    稱系爭執行事件）受理在案，執行法院已於111年6月9日執
    行如系爭確定判決主文第一項所示之地上物拆除部分，並將
    包含於上開主文第一項內、如附圖標示農田1、2部分土地點
    交予相對人，且於111年7月22日核發執行命令，定於111年1
    0月3日執行系爭確定判決主文第二項所載之貨櫃屋、PC地坪
    、鐵皮屋加工房之拆除暨該部分土地之返還，另於111年10
    月20日續予執行等情，業經本院核閱系爭執行事件卷宗無訛
    ，並有本院公務電話紀錄、111年10月20日執行筆錄在卷可
    證（本院卷第109至115頁）。
  ㈡觀諸系爭確定判決之內容，核屬命陳炎坤、陳世謙拆除地上
    物、返還土地之給付判決，並無不適於強制執行之情事，可
    認已具備執行名義之形式上確定力，執行法院依系爭確定判
    決進行強制執行程序，於法無違。抗告人雖主張系爭土地之
    原承租人陳金鳳死亡後，伊身為陳金鳳繼承人亦同時繼承系
    爭土地承租權，系爭確定判決僅列陳炎坤為當事人，因當事
    人不適格而屬無效判決，相對人自不得執系爭確定判決為執
    行名義云云。惟系爭確定判決所列兩造不爭執事項第3項已
    載明：「陳金鳳於86年12月10日去世，其全體繼承人協議由
    被告陳炎坤繼承系爭942地號土地（即系爭土地）之租賃財
    產權」等語（本院卷第56頁），系爭確定判決據此認定當事
    人適格之合法要件並無欠缺，而判命陳炎坤須將系爭土地上
    如系爭確定判決附圖、附表一所示之地上物挖除、拆除、回
    復原狀後，再將系爭土地返還予相對人，顯已依當事人陳述
    及調查證據結果就當事人適格之合法要件為認定，執行法院
    專司民事強制執行事務，應依系爭確定判決之內容為強制執
    行，無從任意變更、推翻承審法院依法認定之事實，而自行
    審認判斷，抗告人主張系爭確定判決屬無效判決並據以聲明
    異議，要無可取。又執行法院於系爭執行事件非以抗告人為
    執行對象，系爭確定判決是否對抗告人生效，尚無審究必要
    。
　㈢至於抗告人主張伊於系爭確定判決之訴訟繫屬前，即繼承系
    爭土地之承租權，而直接、間接占有系爭土地，執行法院不
    得將系爭確定判決主文第一、二項附圖標示農田1、2及編號
    10至11所示土地點交、返還予相對人等語，無非係主張伊就
    執行標的物有足以排除強制執行之權利，依上開說明，此部
    分應由抗告人另行提起第三人異議之訴謀求解決，而非執行
    法院所得審究，抗告人以此為由依強制執行法第12條規定聲
    明異議，並無理由。
　㈣又強制執行程序開始後，除法律另有規定外，不停止執行，
    強制執行法第18條第1項定有明文。本件抗告人並未提出法
    院依強制執行法第18條第2項規定停止強制執行之裁定，亦
    未說明系爭執行事件之執行程序依何法律規定應予停止，自
    不得認執行法院未停止系爭執行程序，有何違法或不當，抗
    告人以執行法院未停止執行為由聲明異議，亦無理由。
四、綜上所述，執行法院依相對人之聲請為系爭執行事件之強制
    執行程序，於法並無不合，抗告人聲明異議，請求駁回或停
    止系爭執行程序，自無理由。原裁定維持原處分之認定，駁
    回抗告人之異議，並無違誤。抗告意旨指摘原裁定不當，求
    予廢棄，為無理由，其抗告應予駁回。
五、據上論結，本件抗告為無理由，爰裁定如主文。
中　　華　　民　　國　　111 　年　　11　　月　　16　　日
                  民事第二庭
                      審判長法  官  陳容正
                            法  官  紀文惠
                            法  官  劉素如
正本係照原本作成。
本裁定除以適用法規顯有錯誤為理由外，不得再抗告。如提起再
抗告，應於收受送達後10日內委任律師為代理人向本院提出再抗
告狀。並繳納再抗告費新臺幣１千元。
中　　華　　民　　國　　111 　年　　11　　月　　16　　日

　　　　　　　　　　　　  　書記官  蔡明潔